【裁判字號】    98,交聲,253
【裁判日期】    980519
【裁判案由】    交管條例聲異
【裁判全文】
臺灣板橋地方法院交通事件裁定         98年度交聲字第253號
原處分機關  交通部公路總局臺北區監理所
異  議  人
即受處分人  乙○○
上列異議人因違反道路交通管理處罰條例案件，對於交通部公路
總局臺北區監理所中華民國九十八年一月九日所為北監自裁字裁
四○─ΑＥＷ五七三九○八號、北監自裁字裁四○─Ｚ0000
0000號裁決處分聲明異議，本院裁定如下：
    主  文
原處分均撤銷。
乙○○不罰。
    理  由
一、按「法院受理有關交通事件，準用刑事訴訟法之規定；其處
    理辦法，由司法院會同行政院定之。」、「交通法庭認為聲
    明異議有理由或聲明異議雖無理由而原處分不當或違法者，
    應以裁定將原處分經聲明異議部分撤銷，並自為裁定，但因
    原處分機關無管轄權而撤銷之者，應移送有管轄權之機關。
    」，道路交通管理處罰條例第八十九條及道路交通案件處理
    辦法第二十條分別定有明文。次按「違反行政法上義務之行
    為非出於故意或過失者，不予處罰。」，行政罰法第七條第
    一項亦規定甚明。
二、原處分意旨略以：本件異議人即受處分人乙○○所有車牌號
    碼為二四五二－ＴＶ號自用小客車，於民國九十七年十月十
    四日六時三十二分，在洲美快速道路（南向避車灣處），因
    上開最高速限為八十公里之道路上，以時速一百四十二公里
    之車速行駛，超過最高時速六十公里以上未滿八十公里之速
    度行駛，經臺北市政府警察局北投分局員警逕行舉發，嗣由
    原處分機關並據以裁決，以異議人違反道路交通管理處罰條
    例第四十三條第四項之規定，裁處吊扣汽車牌照三個月；另
    異議人所有車牌號碼為二四五二－ＴＶ號自用小客車，由第
    三人甲○○駕駛，於民國九十七年十一月二十七日十時二十
    七分許，行經國道三號甲線西向三點五公里處，因有「使用
    他車牌照行駛（使用二四五一－ＤＨ號牌行駛，該號牌已於
    九十六年七月十一日逾檢註銷）」之違規行為，經國道公路
    警察局第九警察隊員警當場掣單舉發，嗣由原處分機關並據
    以裁決，以異議人違反道路交通管理處罰條例第十二條第一
    項第五款、第二項之規定，裁處罰鍰新臺幣（下同）七千二
    百元，並吊銷牌照。
三、聲明異議意旨略以：自小客車二四五二－ＴＶ號係丙○○於
    九十七年四月二十二日以伊之名義所購買，丙○○為實際車
    主及使用人，伊從未使用，經多次要求丙○○儘速將該車移
    轉於其名下，均遭拒絕，所有違規行為均與伊無關，為此聲
    明異議，請求撤銷原處分云云。
四、經查：
  (一)上開車牌號碼為二四五二－ＴＶ之自用小客車，於前揭時地
    分別有超速行駛及使用他車牌照行駛之違規事實，有原處分
    機關所提出之臺北市政府警察局九十七年十一月二十四日Α
    ＥＷ五七三九○八號舉發違反道路交通管理事件通知單、交
    通部公路總局臺北區監理所北監自裁字裁四○─ΑＥＷ五七
    三九○八號違反道路交通管理事件裁決書、內政部警政署國
    道公路警察局九十七年十一月二十九日Ｚ00000000
    號舉發違反道路交通管理事件通知單及交通部公路總局臺北
    區監理所北監自裁字裁四○─Ｚ00000000號違反道
    路交通管理事件裁決書各乙份在卷可憑，並為異議人所不否
    認，堪予認定。
  (二)又異議人所有上開自用小客車係丙○○因個人信用問題，經
    徵得異議人同意後，於九十七年四月二十二日以異議人名義
    購買，購入後即由丙○○管領使用，異議人從未使用過，且
    異議人亦曾多次要求丙○○儘速將該車移轉於其名下，然因
    丙○○不知去向而未獲置理等情，業據證人丙○○到庭結證
    無訛，並有異議人提出之九十七年十月二十四日存證信函影
    本（係在本件違規日之前所寄發，內容為催請丙○○於九十
    七年十一月五日前辦理上開車輛過戶事宜）在卷可稽。證人
    丙○○並明確陳稱該車常借予同事甲○○使用，甲○○因居
    住北投地區故每日均會行駛洲美快速道路，另其因車輛貸款
    無法正常繳交，惟恐該車會遭貸款公司取回，遂改懸另面車
    牌號碼為二四五一－ＤＨ之號牌於該車，此等情事異議人均
    不知情等語（參本院九十八年二月二十六日訊問筆錄）。是
    以異議人辯稱上開車輛向來均由丙○○管領使用，且經伊一
    再催請辦理移轉登記，然因丙○○不知去向而未獲置理，本
    件違規駕駛行為亦非其所為等語，堪認屬實。
  (三)按行政罰因以行政義務之違反，為其可罰性之依據，蓋其處
    罰帶有對於違反行政義務之不法行為加以非難、制裁之內涵
    ，自以行為人之行為出於故意或過失為必要，此亦行政罰法
    第七條第一項明定「違反行政法上義務之行為非出於故意或
    過失者，不予處罰。」之有責性主觀要件之故。惟基於行政
    義務違反之大量、制式等特性，應受行政罰之行為，僅須違
    反禁止規定或作為義務，而不以發生損害或危險為其要件者
    ，推定為有過失，於行為人不能舉證證明自己無過失時，即
    應受處罰，司法院大法官會議釋字第二七五號解釋宣示斯旨
    可資參照。易言之，苟行政義務違反之處罰，固得以禁止規
    定或作為義務違反之事實據以推定行為人有過失，然苟行為
    人能證明其就該禁止規定或作為義務之違反並無故意或過失
    者，即不得予以處罰。本件違規行為並非由異議人駕駛車輛
    所為，且上開車輛既非異議人之實力支配所及，復無其他事
    證可認異議人有授意或容任實際持有人為違規駕駛之行為，
    則該車輛超速行使與使用他牌照行駛之違規等違反行政法上
    義務之行為，難認異議人有何故意或過失之責任要件可言，
    自非可歸責異議人而對之課予處罰效果。原處分機關未察及
    此，誤對車輛所有人即異議人為上開處分，於法容有違誤，
    爰予撤銷，並依法為異議人不罰之諭知。
據上論結，應依道路交通案件處理辦法第二十條，裁定如主文。
中    華    民    國    98    年    5     月    19    日
                      交通法庭  法  官  楊博欽
以上正本證明與原本無異
如不服本裁定應於送達後五日內向本院提出抗告狀
                                書記官  呂妍旻
中    華    民    國    98    年    5     月    19    日


司法院資訊處製作；財團法人民間司法改革基金會備份。
